臺灣橋頭地方法院民事判決　　　　　　　110年度簡字第186號
原　　　告　旺旺友聯產物保險股份有限公司

法定代理人　劉自明
訴訟代理人　吳燕龍
　　　　　　彭欣如
被　　　告　林文瑞
訴訟代理人　趙雅凡
上列當事人間請求損害賠償事件，本院於民國110 年10月7 日言
詞辯論終結，判決如下：
    主  文
一、被告應給付原告新臺幣壹佰捌拾貳萬元，及自民國一一○年
    一月二十六日起至清償日止，按年息百分之五計算之利息。
二、原告其餘之訴駁回。
三、訴訟費用由被告負擔十分之七，餘由原告負擔。
四、本判決原告勝訴部分得假執行；但被告以新臺幣壹佰捌拾貳
    萬元為原告預供擔保，得免為假執行。
    事實及理由
一、原告主張：被告於民國108 年1 月11日上午8 時50分許，駕
    駛車牌號碼000-0000號營業用自小客車（下稱系爭營業小客
    車），沿高雄市左營區重愛路由東往西行駛於快車道，行至
    重愛路與華夏路口時（下稱系爭路口），因誤踩油門而撞擊
    前方停等紅燈之機車5 輛，再撞擊沿華夏路由南往北行駛至
    系爭路口由原告所承保訴外人台灣賓士資融小客車租賃股份
    有限公司（下稱台灣賓士資融公司）所有、由訴外人高耀華
    所駕駛之車牌號碼000-0000號租賃車小客車（下稱系爭租賃
    小客車）（下稱系爭事故），致系爭租賃小客車嚴重受損，
    經判定為無法修復。原告已依保險契約賠付系爭租賃小客車
    全損理賠金新臺幣（下同）3,832,920 元，依法取得代位求
    償權，被告應對系爭事故負全部肇事責任。為此，爰依保險
    法第53條第1 項、民法第184 條第1 項前段、第191 條之2
    規定，提起本件訴訟等語。並聲明求為判決：被告應給付原
    告3,832,920 元，及自起訴狀繕本送達翌日起至清償日止，
    按年息5 ％計算之利息。
二、被告則以：被告固於上開時、地，因誤踩油門碰撞系爭租賃
    小客車，致該車右後車身受損，惟高耀華亦有超速撞擊交通
    號誌桿，致系爭租賃小客車左後車身受損之過失，不應由被
    告負全部責任。另系爭租賃小客車價值甚高，尚有殘值。被
    告現無資力可賠付原告等語，資為抗辯。並答辯聲明：原告
    之訴駁回。
三、原告主張被告駕駛系爭營業小客車，於行經系爭路口時，因
    誤踩油門撞擊前方停等紅燈之機車5 輛，再撞擊由高耀華所
    駕駛、綠燈直行之系爭租賃小客車，致系爭租賃小客車受損
    ，原告已依保險契約賠付台灣賓士資融公司全損理賠金3,83
    2,920 元等情，為被告所不爭執（見審訴卷第49頁），並據
    原告提出系爭租賃小客車估價單、汽車險理賠計算書、賠償
    給付同意書、保險契約暨保單條款等在卷可稽（見橋司調卷
    第25至45頁、第55至57頁，審訴卷第33至43頁），復經本院
    依職權調閱系爭事故相關資料查核屬實（見橋司調卷第63至
    160 頁），堪信為真實。然原告主張被告應給付3,832,920
    元乙節，為被告所否認，並以前詞置辯。是本件應審酌者厥
    為：高耀華駕駛系爭租賃小客車是否亦有過失？原告依保險
    法第53條第1 項、民法第184 條第1 項前段、第191 條之2
    規定，請求被告給付3,832,920 元，有無理由？
  ㈠按因故意或過失，不法侵害他人之權利者，負損害賠償責任
    ；汽車、機車或其他非依軌道行駛之動力車輛，在使用中加
    損害於他人者，駕駛人應賠償因此所生之損害，民法第184
    條第1 項前段、第191 條之2 前段分別定有明文。又汽車行
    駛至交岔路口，其行進、轉彎，應應遵守燈光號誌或交通指
    揮人員之指揮；車輛面對圓形紅燈表示禁止通行，不得超越
    停止線或進入路口，亦分別為道路交通安全規則第102 條第
    1 項第1 款前段、道路交通標誌標線號誌設置規則第206 條
    第5 款所明定。查被告駕駛系爭營業小客車，因誤踩油門而
    闖越紅燈，撞擊系爭租賃小客車，肇致系爭事故乙情，業據
    本院認定如前，而被告本應遵守燈光號誌停等紅燈，卻誤踩
    油門行駛，且依當時客觀情形，被告並無不能注意之情事，
    卻疏未注意及此，應就系爭事故之發生負過失責任。
  ㈡次按行車速度，依速限標誌或標線之規定，道路交通安全規
    則第93條第1 項前段定有明文。被告抗辯高耀華超速駕駛亦
    有過失乙節，為原告所否認，並陳稱：高耀華超速屬行政違
    規，與肇事原因無關等語。查系爭事故發生時，被告行向為
    紅燈號誌，高耀華行向為綠燈號誌，高耀華既為綠燈直行之
    車輛，當可信賴被告會依規定停等紅燈，尚難期待高耀華能
    預見被告會因誤踩油門而闖越紅燈，並及時採取必要之安全
    措施以避免系爭事故發生。系爭事故經高雄市政府交通局行
    車事故鑑定會鑑定，亦認被告闖紅燈、誤踩油門為肇事原因
    ，高耀華超速為違規行為，並無肇事因素，有該會108 年4
    月15日高市車鑑字第10870263300 號函檢附鑑定意見書可參
    （見本院卷第95至101 頁），是高耀華就「系爭事故之發生
    」並無過失乙節，固堪認定。然系爭事故現場設有行車管制
    號誌，快車道速限為時速60公里，依據高耀華行車紀錄器錄
    影畫面計算其行車速度，於事故發生前20公尺，耗時29/30
    秒，故認高耀華彼時行車速度為時速74.5公里乙情，亦有上
    開鑑定意見書可據，可知高耀華當時超速10餘公里。復參以
    高耀華於警詢所陳稱：系爭營業小客車撞倒機車後，又闖紅
    燈撞上伊右後車門，將伊推撞到路中標誌桿等語（見橋司調
    卷第153 頁），並觀諸系爭事故現場照片，系爭租賃小客車
    左後車身嚴重毀損，該事故地點所設置交通標誌桿遭撞倒在
    地（見橋司調卷第90頁、第92頁、第109 至118 頁），顯見
    系爭租賃小客車撞擊交通標誌桿之力道甚大，衡諸常情，超
    速駕駛與所肇致損害結果之擴大，當有相當程度影響，倘高
    耀華於斯時確依該路段速限規定駛近系爭路口，系爭租賃小
    客車車損不致如此嚴重，足認高耀華超速駕駛行為就系爭租
    賃小客車之車損擴大亦有因果關係，對「損害之擴大」同有
    過失，被告抗辯不應由其負全部責任，自屬可取。
  ㈢再按被保險人因保險人應負保險責任之損失發生，而對於第
    三人有損失賠償請求權者，保險人得於給付賠償金額後，代
    位行使被保險人對於第三人之請求權，但其所請求之數額，
    以不逾賠償金額為限，保險法第53條第1 項定有明文。又損
    害賠償祇應填補被害人實際損害，保險人代位被害人請求損
    害賠償時，依保險法第53條第1 項規定，如其損害額超過或
    等於保險人已給付之賠償金額，固得就其賠償之範圍，代位
    請求賠償，如其損害額小於保險人已給付之賠償金額，則保
    險人所得代位請求者，應祇以該損害額為限。又負損害賠償
    責任者，除法律另有規定或契約另有訂定外，應回復他方損
    害發生前之原狀；不能回復原狀或回復顯有重大困難者，應
    以金錢賠償其損害，民法第213 條第1 項、第215 條分別有
    明文規定。另按損害之發生或擴大，被害人與有過失者，法
    院得減輕賠償金額或免除之，民法第217 條第1 項定有明文
    。此項規定之目的，在謀求加害人與被害人間之公平，故在
    裁判上法院得以職權減輕或免除之（最高法院85年台上字第
    1756號判決先例參照）。經查，系爭租賃小客車修復預估零
    件費用為2,995,169 元，已逾兩造所不爭執系爭租賃小客車
    於系爭事故發生時之價值2,760,000 元（見本院卷第93頁）
    ，已達全損，原告乃賠付全損理賠金予台灣賓士資融公司，
    並報廢系爭租賃小客車等情，有系爭租賃小客車估價單、汽
    機車各項異動登記表附卷可參（見橋司調卷第25至47頁），
    堪認系爭租賃小客車之損害已達回復原狀需費過鉅而屬回復
    原狀顯有重大困難之程度，原告自得代位台灣賓士資融公司
    請求被告以金錢賠償其損害。又系爭租賃小客車於系爭事故
    發生時殘值為160,000 元，復不爭執（見本院卷第93頁），
    則系爭租賃小客車因系爭事故所受損害之數額為2,600,000
    元（計算式：2,760,000 元－160,000 元＝2,600,000 元）
    。另高耀華超速駕駛之行為就系爭租賃小客車之車損擴大亦
    有過失，已如前述，原告代位台灣賓士資融公司請求被告賠
    償時，自應扣除台灣賓士資融公司依高國華與有過失比例應
    負擔之部分。本院審酌系爭事故之發生肇因於被告誤踩油門
    而闖越紅燈，其過失行為在先，並屬製造風險之一方，高耀
    華則有超速10餘公里致其損害擴大之過失，衡情應以被告之
    過失較重，被告應負10分之7 之過失責任，高耀華應負之與
    有過失程度則以10分之3 為適當，故原告得代位請求被告賠
    償之金額，應以1,820,000 元為可採（計算式：2,600,000
    元×7/10＝1,820,000 元）。
四、末按給付無確定期限者，債務人於債權人得請求給付時，經
    其催告而未為給付，自受催告時起，負遲延責任。其經債權
    人起訴而送達訴狀，或依督促程序送達支付命令，或為其他
    相類之行為者，與催告有同一之效力；遲延之債務，以支付
    金錢為標的者，債權人得請求依法定利率計算之遲延利息；
    應付利息之債務，其利率未經約定，亦無法律可據者，週年
    利率為百分之5 ，民法第229 條第2 項、第233 條第1 項前
    段、第203 條分別定有明文。本件損害賠償之債務，其給付
    並無確定期限，而本件起訴狀繕本係於110 年1 月25日送達
    被告，有送達證書附卷可證（見橋司調卷第165 頁），是本
    件利息起算日應為110 年1 月26日。
五、綜上所述，原告依保險法第53條第1 項、民法第184 條第1
    項前段、第191 條之2 規定，請求被告給付1,820,000 元，
    及自110 年1 月26日起至清償日止，按年息5 ％計算之利息
    ，為有理由，應予准許，逾此範圍之請求，即屬無據，應予
    駁回。
六、本件原告勝訴部分係依簡易訴訟程序所為被告敗訴之判決，
    依民事訴訟法第389 條第1 項第3 款規定，應依職權宣告假
    執行，併依同法第392 條第2 項規定，宣告被告預供擔保，
    得免為假執行。
七、本件事證已臻明確，兩造其餘之主張、陳述及所提之證據資
    料，核與判決結果無何影響，爰不逐一論述，附此敘明。
八、本件原告之訴一部分有理由，一部分無理由，判決如主文。
中    華    民    國  110     年    10    月    26    日
                  民事第三庭  法    官  許家菱
以上正本係照原本作成。
如不服本判決，應於判決送達後20日內向本院提出上訴狀，如委
任律師提起上訴者，應一併繳納上訴審裁判費。
中    華    民    國  110     年    10    月    26    日
                  民事第三庭  書 記 官  邱秋珍